【裁判字號】    91,簡上,162
【裁判日期】    920625
【裁判案由】    損害賠償
【裁判全文】
臺灣士林地方法院民事判決  九十一年度簡上字第一六二號
    上  訴  人  甲○○
    被上訴人    乙○○
右當事人間請求損害賠償事件，上訴人對於中華民國九十一年七月三十日本院士林簡
易庭九十一年度士簡字第七一八號第一審判決提起上訴，本院判決如左：
    主    文
上訴駁回。
第二審訴訟費用由上訴人負擔。
    事    實
甲、上訴人方面：
一、聲明：
（一）原判決廢棄。
（二）被上訴人應給付上訴人新台幣（下同）十萬二千元。
二、陳述：
（一）兩造於民國七十九年間，因美容糾紛，被上訴人以精神慰撫為由，誇大請求六
      百五十萬元之損害賠償，並濫用假扣押程序，於八十四年二月十五日，聲請將
      上訴人所有坐落台北市○○區○○段二小段三二七地號土地（權利範圍萬分之
      二百六十二）及其上同段二二八七七建號即門牌台北市○○路○段一００巷十
      五弄八號三樓建物（以下簡稱系爭查封物）予以假扣押，致上訴人對查封物不
      能處分或貸款。而前開損害賠償事件於八十九年十二月二十七日經最高法院判
      決確定，被上訴人僅獲賠償一百五十萬元，與聲請假扣押之金額六百五十萬元
      ，相差達五百萬元之鉅，由此顯見被上訴人濫用權利及過失之行為。
（二）又系爭查封物於臺灣士林地方法院民事執行處執行拍賣時，經鑑價為一千二百
      五十九萬元，依一般情形，上訴人可向銀行貸得年息百分之八低利率之貸款供
      商業週轉之用，惟因被上訴人之假扣押行為，致上訴人不能以系爭查封物向銀
      行貸款，而分別於九十年三月二十三日及九十一年五月二日，以年息百分之二
      十之利率，向訴外人曹昭志借款六十萬元及一百八十萬元，與銀行利率相差達
      百分之十二。而該六十萬元借款自九十年三月二十三日起至九十一年六月五日
      撤回執行塗銷查封登記止，計借款十四個月，支付利息差額計八萬四千元，而
      一百八十萬元自九十一年五月二日起借款一月支付利息差額一萬八千元，故合
      計支付利息差額十萬二千元，此利息差額之支付顯係被上訴人過失所致，被上
      訴人就此應依民法第一百八十四條侵權行為之規定，負損害賠償之責任。
（三）上訴人於原審雖受敗訴判決，惟上訴人在原審之請求，並非僅限於假扣押原因
      之損害，亦包括移付強制執行後之損害，原審判決僅以假扣押執行原因為據，
      並未就移付強制執行拍賣後所造成之損害調查，則事實與理由未能一致；又被
      上訴人因美容糾紛，僅以精神慰撫為由，誇大請求六百五十萬元，據以聲請假
      扣押，其請求金額之鉅並非上訴人經濟上所能一次清償或提供擔保解除假扣押
      ，是以因系爭查封物無法向金融機構貸得較低利息之貸款，轉而向民間貸得較
      高利息之貸款，則上訴人所受利息之損害與被上訴人不當之假扣押實存有因果
      關係，是所造成上訴人之損害，自應由被上訴人負責，原審判決駁回原告之訴
      應有違誤。
三、證據：提出本票影本二份及匯款單影本一份為證，並聲請訊問證人曹昭志。
乙、被上訴人方面：
一、聲明：上訴駁回。
二、陳述：
    被上訴人因係遭受上訴人之侵害而向其求償，此乃正當權利之行使，且依保全程
    序保全被上訴人金錢債權之請求，亦屬依法定程序為權利之保全，自無不法可言
    ，至於法院判決之結果，雖與被上訴人請求之數額不符，亦與被上訴人因故意過
    失侵害他人權利有別，顯非權利濫用，上訴人主張其向他人貸款而受有利息損害
    等情，係其基於自身之考量，與被上訴人之假扣押行為顯無因果關係，而證人曹
    昭志與上訴人之關係匪淺，是其陳述難免偏頗而不足採信。況上訴人於法院判決
    確定後，即可提出判決所命給付之金額清償，而聲請法院撤銷假扣押，上訴人卻
    遲不依確定判決給付，而使查封時間延滯，非可歸責被上訴人，是以上訴人之上
    訴應無理由。
丙、本院依職權調閱本院九十年執字第二一○一號執行卷。
    理    由
一、上訴人主張：兩造於七十九年間，因美容糾紛，被上訴人以請求精神慰撫金為由
    ，誇大求償六百五十萬元之損害賠償，並濫用假扣押程序，於八十四年二月十五
    日，聲請將上訴人所有系爭查封物假扣押，致上訴人對系爭查封物不能處分或向
    銀行以較低利率貸款，上訴人為求週轉，不得已以年息百分之二十之利率，向訴
    外人曹昭志借款六十萬元及一百八十萬元，與銀行利率相差達百分之十二，嗣該
    損害賠償事件於八十九年十二月八日經最高法院判決於九十年一月四日確定，被
    上訴人僅獲賠償一百五十萬元，而上訴人之前開借款，自借款日起至被上訴人就
    系爭查封物塗銷查封登記止，受有利息損害合計十萬二千元，顯係被上訴人之過
    失及濫用權利假扣押所致，爰依侵權行為之法律關係，求為命被上訴人賠償利息
    差額之損害十萬二千元之判決。
二、被上訴人則以：伊因係遭受上訴人之侵害而向其求償，此乃正當權利之行使，且
    依保全程序保全被上訴人金錢債權之請求，亦屬依法定程序為權利之保全，並無
    不法可言，上訴人於法院判決確定後，即可提出判決所命給付之金額清償，而聲
    請法院撤銷假扣押，詎上訴人遲不依判決給付，以致查封時間延滯，故其主張之
    損害顯與被上訴人之假扣押無因果關係，是以上訴人之主張顯屬無據等語，資為
    抗辯。
三、上訴人主張於七十九年間，因美容糾紛，被上訴人請求六百五十萬元之損害賠償
    ，並循假扣押程序，於八十四年二月十五日，聲請將上訴人前開土地與建物予以
    查封，而該損害賠償事件於八十九年十二月八日經最高法院判決於九十年一月四
    日確定，上訴人應給付被上訴人一百五十萬元之事實，業經本院依職權調閱同院
    九十年度執字第二一○一號執行卷核閱無誤，且有最高法院八十九年台上字第二
    七七一號判決附卷可稽，並為被上訴人所不爭執，應堪認為真實。惟上訴人另主
    張因被上訴人之過失及濫用權利之假扣押行為，致上訴人不能以系爭查封物向銀
    行貸款，而不得已以年息百分之二十之利率，向訴外人曹昭志分別借款六十萬元
    及一百八十萬元，至被上訴人受有利息差額十萬二千元之損害，應由被上訴人依
    民法第一百八十四條規定賠償等情，則為被上訴人所否認，並以前詞置辯，經查
    ：
（一）按債權人就金錢請求欲保全強制執行者，固得聲請假扣押，但債權人聲請執行
      假扣押，是否應負侵權行為之責任，應以假扣押之本案訴訟判決確定之結果為
      斷；蓋本案判決如債權人勝訴確定，則其以假扣押保全強制執行之債權，即得
      受清償，自無侵權行為之可言；必債權人敗訴判決確定且須有故意或過失，始
      負侵權行為之責任，債務人方有損害賠償之請求權（七十八年度台再字第三五
      號判決參照）。
（二）本件損害賠償事件係源於被上訴人向上訴人請求因美容糾紛所受之六百五十萬
      元慰撫金損害，被上訴人循假扣押程序查封上訴人所有前開土地及建物，而該
      損害賠償事件業於八十九年十二月二十七日經最高法院判決確定，依判決結果
      上訴人應給付被上訴人一百五十萬元，是被上訴人假扣押程所保全之本案請求
      ，雖係部分勝訴，惟就被上訴人確因上訴人之侵權行為，而有非財產上損害賠
      償請求權存在，應無疑義，是已難認被上訴人無請求之權利，而故意以假扣押
      為手段侵害上訴人。又上訴人雖以被上訴人假扣押主張之債權金額，與其本案
      請求判決認定之債權金額，尚有五百萬元之差異，故認被告自始即有過失或濫
      用權利云云，惟就被上訴人本案請求主張之損害賠償之數額，乃屬法院應調查
      審認之範圍，其中尚牽涉當事人之舉證責任分配，是以不得僅憑被上訴人主張
      之金額有部分敗訴，即可推認被上訴人主觀上明知或可得而知無權利存在。況
      本件被上訴人假扣押查封之標的，係上訴人所有之不動產房地，不論被上訴人
      主張損害之金額為何，均係就系爭查封物之整體而為扣押，故上訴人所有之房
      地因假扣押而不得轉讓或為其他處分，係因假扣押之效力所致，與被上訴人之
      本案請求金額多寡並無關連，故上訴人主張因被上訴人誇大其請求金額，以致
      對系爭查封物無法處分及貸款，應非事實。又假扣押究屬債權人依法保全其債
      權得受清償之正當方法，而債務人之財產事涉隱私，除不動產許一般民眾逕向
      地政事務所查詢外，其他財產尚非債權人當然得以知悉，故本件被上訴人選擇
      上訴人之不動產進行假扣押，亦屬正常程序，難認其有何背於善良風俗可言，
      是以上訴人既未能舉證證明被上訴人實施本件假扣押，主觀上確有故意或過失
      ，則其依侵權行為之法律關係，請求被上訴人負損害賠償責任，即非正當。
（三）再者，損害賠償之債，以有損害結果之發生及有責原因之事實為要件，且二者
      之間，需有相當因果關係，故上訴人所主張有損害賠償請求權，如不合於此項
      成立要件者，即難謂有損害賠償請求權存在。本件被上訴人之本案請求訴訟係
      於八十九年十二月八日經最高法院判決九十年一月四日確定，則上訴人對於被
      上訴人之給付義務於是日即屬確定，依上訴人所述，其以年息百分之二十之利
      率，向訴外人曹昭志借款六十萬元及一百八十萬元等情，固據證人曹昭志結證
      屬實，惟上訴人向訴外人曹昭志之借款日期，分別於九十年三月二十三日及九
      十一年五月二日，即在判決確定日之後，此有最高法院八十九年度台上字第二
      七七一號判決，及上訴人所提出之本票、匯款回條附卷可稽，故上訴人於判決
      確定後本有充分時間對於被上訴人清償其應負之損害賠償金額，並於清償後塗
      銷查封登記，詎上訴人拒絕自動清償，而仍由被上訴人聲請強制執行後，始於
      九十一年五月二日向本院繳納應執行金額，並由法院函知地政事務所於同年五
      月二十日塗銷系爭查封物之查封登記，亦有前開執行案卷可稽，故系爭查封物
      未能撤銷查封，係上訴人拒絕自動清償所致，顯非被上訴人之過失，至為明顯
      ，故上訴人借款支付利息，既在假扣押本案請求判決確定之後，則其主張被上
      訴人假扣押其不動產，並移作本案執行，使其受有利息支出之損害云云，即難
      認有相當因果關係存在，從而上訴人之主張，並不合於侵權行為損害賠償請求
      權成立要件，應難憑採。
（四）縱上所述，被上訴人上開聲請假扣押之原因及理由，依一般之社會生活經驗法
      則，應認係被上訴人就法律所保障之權利為正當之行使，尚難認有何過失，甚
      或係故意不法侵害，且就上訴人有支付較高於一般銀行利率之利息，而為借貸
      ，亦難認為該事實與被上訴人之假扣押行為二者間，有何相當因果關係。此外
      ，上訴人復未能提出具體證據以資證明被上訴人為本件假扣押有何故意或過失
      ，故其上開主張應無可採。
五、從而，上訴人本於侵權行為之法律關係，請求被上訴人給付十萬二千元，為無理
    由，不應准許。原審為上訴人敗訴之判決，並駁回其假執行之聲請，並無不當。
    上訴意旨指摘原判決不當，求予廢棄改判，非有理由，應駁回其上訴。
六、本案事證已臻明確，兩造其餘主張陳述及所提之證據，均毋庸再予審酌，附此敘
    明。
七、據上論結，本件上訴為無理由，依民事訴訟法第四百三十六條之一第三項、第四
    百四十九條第一項、第七十八條，判決如主文。
中      華      民      國    九十二    年      六      月    二十五    日
                            臺灣士林地方法院民事第一庭
~B審判長法官  黃小瑩
~B法      官  楊智勝
~B法      官  劉穎怡
右為正本係照原本作成。
本判決不得上訴。
中      華      民      國    九十二    年      六      月    二十七    日
~B法院書記官  陳雪麗


司法院資訊處製作；財團法人民間司法改革基金會備份。
